臺灣南投地方法院刑事判決　
110年度易字第180號
公  訴  人  臺灣南投地方檢察署檢察官 
被      告  李逸凡





上列被告因詐欺案件，經檢察官提起公訴（109年度偵字第4199
號），本院判決如下：
    主  文
李逸凡犯詐欺取財罪，處有期徒刑陸月，如易科罰金，以新臺幣
壹仟元折算壹日。未扣案之犯罪所得新臺幣肆萬貳仟元沒收，於
全部或一部不能沒收或不宜執行沒收時，追徵其價額。
    事  實
一、李逸凡於民國109年3月6日，以暱稱「林志」，並使用抓取
    自網路之某不詳年輕貌美女子照片為大頭貼在臉書網站社團
    刊登銷售車燈之資訊，而與瀏覽該訊息之翁大惟以臉書通訊
    軟體Messenger私訊聯繫，議定當日匯款新臺幣（下同）400
    0元至李逸凡提供之水里郵局帳號00000000000000號張旻郁
    帳戶(下稱A帳戶），面交時再支付餘款4000元，而於同年3
    月9日在南投縣面交時，自稱為「林志」之兄，與翁大惟完
    成交易，藉此獲取翁大惟之信任。李逸凡無銷貨之真意，竟
    意圖為自己不法之所有，基於詐欺取財之犯意，於翌（10）
    日晚間起至同年3月11日止，在南投縣○○鎮○○路0段000號其
    不知情之女友張旻郁（另經檢察官為不起訴處分）住處，以
    臉書通訊軟體Messenger向翁大惟兜售供賓士W212使用之卡
    鉗及碟盤1組共3萬5000元，並傳送其擷自網路之卡鉗照片與
    翁大惟，致翁大惟陷於錯誤，於同年3月12日12時50分許，
    以網路匯款方式，將訂金1萬元匯入李逸凡向張旻郁借用之A
    帳戶，李逸凡再向張旻郁取得1萬元供己花用。此後李逸凡
    即以修配廠忙碌、貨品於庫房尚未找到、人未在南投、需隔
    離檢疫、家裡有人住院等不實理由推託。翁大惟於同年5月2
    5日再次催促，李逸凡乃一人分飾兩角，改以「林志」之兄
    「李少」名義，於同年5月26日至同年6月23日間，在通訊軟
    體Messenger中向翁大惟佯稱：貨品將送至修配廠，請翁大
    惟逕至修配廠取貨，後又以貨品已送至修配廠，因在公所任
    職，忙於辦理補助件，故需隔幾日方能提供修配廠地址。復
    以「我給你修配廠老闆電話，好嗎？他開刀，你直接問他好
    嗎？0000000000你跟他說林小妹的卡鉗他就知道了」等理由
    拖延，翁大惟去電門號0000000000號多次均無人接聽，乃於
    同年7月間再度聯繫李逸凡，李逸竟再於同年7月26日，以暱
    稱「林志」向翁大惟謊稱：修配廠老闆已過世，將親自取回
    貨品云云，翌（27）日又傳送「太重了，小女子搬不動，你
    地址給我，我寄下去，餘款還有多少啊！你匯入帳號我等等
    用美色來弄二個工人來搬」、「碟盤在卡鉗要找」、「明天
    幾點收貨」等訊息，要求翁大惟將餘款2萬5000元匯入李逸
    凡以其子李○（97年9月生）名義申辦之臺中東興路郵局帳號
    00000000000000號帳戶（下稱B帳戶），翁大惟復於同（27
    ）日12時14分許匯款2萬5000元至B帳戶。李逸凡又接續前揭
    詐欺取財犯意，再向翁大惟偽稱有防護罩、無線電、車機等
    現貨可販售，稍後即可隨卡鉗等物一同寄送云云，致翁大惟
    陷於錯誤，於同（27）日12時26分許，將防護罩之貨款7000
    元匯入B帳戶，李逸凡旋將翁大惟匯入B帳戶之3萬2000元提
    領一空。李逸凡食髓知味，又陸續向翁大惟假以兜售避震器
    、小電腦、車貼、電鍍框、輪胎、排檔頭等物，並於同年7
    月28日向翁大惟訛稱已將卡鉗等貨品寄出。又於同年8月1日
    誆騙翁大惟請其幫忙配合匯款3萬5000元與其鬧自殺之朋友
    云云，然因翁大惟不需避震器等物且無意幫忙，李逸凡始未
    再得逞。嗣因翁大惟遲未取得所訂購之貨品且請求返還已給
    付之4萬2000元未果，方知受騙，因而於同年8月9日報警處
    理。
二、案經翁大惟訴由高雄市政府警察局前鎮分局函轉南投縣政府
    警察局集集分局報告臺灣南投地方檢察署檢察官偵查起訴。
    理  由
壹、程序部分：
一、按被告以外之人於審判外之陳述，雖不符刑事訴訟法第159
    條之1至之4之規定，而經當事人於審判程序同意作為證據，
    法院審酌該言詞陳述或書面陳述作成時之情況，認為適當者
    ，亦得為證據，同法第159條之5第1項定有明文。其立法意
    旨在於傳聞證據未經當事人之反對詰問予以核實，原則上係
    予排除，惟若當事人已放棄對原供述人之反對詰問權，於審
    判程序中表明同意該等傳聞證據可作為證據，基於證據資料
    愈豐富，愈有助於真實發見之理念，並尊重當事人對傳聞證
    據之處分權，且強化言詞辯論主義，使訴訟程序進行順暢，
    此時，法院自可承認該傳聞證據之證據能力。查本判決認定
    犯罪事實引用被告以外之人於審判外之陳述，經檢察官及被
    告同意作為證據使用，本院審酌前揭陳述作成時之情況，並
    無違法取得之情形或證明力明顯過低之瑕疵，且為證明本案
    犯罪事實所必要，以之作為證據應屬適當，復經本院於審判
    期日就上開證據依法進行調查、辯論，依刑事訴訟法第159
    條之5規定，均應具有證據能力。
二、傳聞法則乃對於被告以外之人於審判外之言詞或書面陳述而
    為之規範。本判決所引用之非供述證據，無刑事訴訟法第15
    9條第1項傳聞法則之適用，且無證據證明係公務員違背法定
    程序取得，復經本院踐行證據之調查程序，依法自得作為證
    據。
貳、實體部分：
一、訊據被告固坦承有透過臉書通訊軟體Messenger與告訴人翁
    大惟對話，並販售上開貨品與告訴人，並向告訴人收取共4
    萬2000元等事實，惟矢口否認詐欺犯行，辯稱：本件應屬於
    買賣糾紛，是因為修配廠和貨運寄送出問題，伊才比較晚出
    貨，伊沒有詐欺之故意等語，經查：
　㈠被告有於上開時、地，以暱稱「林志」先後向告訴人販售卡
    鉗、碟盤、防護罩商品，並指示告訴人匯款訂金1萬元至上
    開A帳戶，又再指示告訴人將卡鉗、碟盤之尾款2萬5000元及
    防護罩之貨款7000元，匯入上開B張戶等情，為被告所不爭
    執，且據告訴人、證人張旻郁於警詢時及偵查中證述明確，
    並有告訴人提供其與「林志」、「李少」之Messenger對話
    紀錄各2份、上開A、B帳戶之申用人資料及客戶歷史交易清
    單各1份附卷可佐（見警卷第22至43頁；偵卷第28至95頁）
    。是此部分事實，首堪認定。
　㈡被告於偵查中先是辯稱：暱稱「李少」是我，暱稱「林志」
    是我的一個乾妹妹，叫「陳育青」，70幾年次等語(見偵卷
    第15頁)　，惟經查詢「陳育青」個人戶籍資料、入出境資
    訊，此有「陳育青」個人戶籍資料查詢結果、入出境資訊連
    結作業查詢各1份附卷可稽（見偵卷第102、121頁），均查
    無名為「陳育青」之人，是以「陳育青」顯為被告意圖狡辯
    而虛構之人，此部分辯解不足採之。
　㈢而後於本院準備程序中，被告坦認告訴人所提出之「林志」
    、「李少」Messenger對話紀錄均為其與告訴人間之對話（
    見本院卷第99頁），辯以：是因為我販售之貨品在一臺BMW
    上，我送去修配廠拆貨，是修配廠拖太久，再加上貨運問題
    而拖延到等語（見本院卷第98至100頁）。惟細觀卷附暱稱
    「林志」、「李少」與告訴人間之Messenger對話紀錄（見
    偵卷第33至50頁），被告先以暱稱「林志」身分表示修配廠
    忙碌、貨品於庫房尚未找到、人未在南投、需隔離檢疫、家
    裡有人住院，有請哥哥聯繫等理由答覆。後改以暱稱「李少
    」身分向告訴人表示貨品將送至修配廠，請告訴人逕至修配
    廠取貨，後又以貨品已送至修配廠，因其在公所任職，忙於
    辦理補助件，故需隔幾日方能提供修配廠地址。復以「我給
    你修配廠老闆電話，好嗎？他開刀，你直接問他好嗎？0000
    000000你跟他說林小妹的卡鉗他就知道了」等詞回覆告訴人
    。而被告於本院審理中調查證據程序時坦認門號0000000000
    號為其前妻所申辦，由其使用之門號（見本院卷第156頁）
    ，此並有門號資料查詢在卷可佐（見偵卷第133頁）。再參
    以被告於本院審理時經詢問究竟是何修配廠導致遲延出貨時
    ，被告均未能清楚說明是何修配廠導致物品遲延交貨，僅以
    係其前妻負責處理，不清楚修車廠名稱等詞敷衍。足認被告
    以上述不同理由拖延，又虛偽提供自己所使用之門號做為修
    配廠之聯繫方式取信於告訴人，顯見被告辯稱係因修配廠拖
    延方未能準時出貨等詞並非實在，難以採信。
　㈣被告另辯稱：我有將卡鉗寄出，是在8月1日到8月5日之間，
    我只是遲交貨品等語。惟觀諸卷附暱稱「林志」(即被告)與
    告訴人間Messenger對話紀錄，被告於109年7月28日即向告
    訴人表示貨品已寄出，需要3至4天等語(見偵卷第66頁)，告
    訴人復於同年8月1日向被告表示未收到貨品，被告回傳：「
    等我一下我在救人命」、「朋友在鬧自殺」，並請託告訴人
    幫忙配合匯款3萬5000元，告訴人拒絕後即向被告表示定於8
    月5日前出貨，若被告未出貨，則以退款方式處理，然被告
    均未回覆，告訴人乃於109年8月9日至警局提告，並翻拍報
    案三聯單傳送與被告。告訴人復於本院審理時陳稱：我雖然
    事後有收到被告寄送的卡鉗，但是內容物有欠缺，且該卡鉗
    是BMW車型所使用，並非我所要購買賓士車型所使用，與當
    初約定之內容不同，所以我將卡鉗退回被告，被告有同意要
    退款，但至今仍未退款等語（見本院卷第162頁）。綜合前
    開被告與告訴人之對話可知，被告不僅以上述各項理由拖延
    ，且在沒有實際寄出貨品的情形下，向告訴人謊稱已經寄出
    貨品，且所寄出貨品之型號亦與所約定之型號不同，可見被
    告出貨係因事跡敗露，方隨意寄送貨品搪塞，堪認被告自始
    即無販賣上開貨品之真意。
　㈤綜上，本案事證明確，被告所辯實屬卸責之詞，難以採信，
    被告所犯詐欺犯行堪以認定，應依法論科。
二、論罪科刑：
  ㈠核被告所為，係犯刑法第339條1項之詐欺取財罪。
  ㈡被告基於單一行為決意，對於同一告訴人、於一段之時間，
    多次施以詐術，其各次行為之獨立性極為薄弱，顯係出於同
    一犯罪之目的，均侵害同一法益，依一般社會健全觀念，在
    時間差距上難以強行分開，自難以強行分離而論以數罪，應
    視為數個舉動之接續施行，合為包括之一行為予以評價，屬
    接續犯，是就被告雖各有多次施用詐術行為而使告訴人陸續
    匯款多次，然被告主觀上係基於接續之詐欺取財犯意所為，
    應論以一詐欺取財罪。
  ㈢被告固妨害自由前科，但檢察官未具體指明就被告構成累犯
    之事實及應加重其刑事項，本院僅將被告之前科紀錄列入刑
    法第57條第5款「犯罪行為人之品行」之量刑審酌事由，爰
    不依累犯規定加重其刑。
　㈣爰以行為人之責任為基礎，審酌被告正值青壯，竟不思以正
    當方式賺取財物，任意詐取他人金錢，所為顯屬不當。兼衡
    被告飾詞否認犯行，犯後態度非佳，且迄今仍未賠償告訴人
    分毫；並審酌其犯罪之動機、目的、手段及告訴人所受損害
    暨被告前有公共危險、妨害自由、偽造文書等案件之前科素
    行；復考量被告自陳國中畢業之教育程度，經濟狀況小康，
    家中有兩個小孩，目前離婚之家庭生活經濟狀況（見本院卷
    第161頁）等一切情狀，量處如主文所示之刑，並諭知易科
    罰金之折算標準。
三、沒收：
　　按犯罪所得，屬於犯罪行為人者，沒收之；前二項之沒收，
    於全部或一部不能沒收或不宜執行沒收時，追徵其價額，為
    刑法第38條之1第1項前段、第3項所明文。被告向告訴人詐
    得4萬2000元，為其犯罪所得，復未經扣案，應依刑法第38
    條之1第1項前段、第3項之規定，諭知沒收，並於全部或一
    部不能沒收時，追徵其價額。
據上論斷，應依刑事訴訟法第299條第1項前段，判決如主文。
本案經檢察官李芳瑜提起公訴，檢察官林孟賢到庭執行職務。
中　　華　　民　　國　　111 　年　　7 　　月　　28 　 日
　　　　　　　    刑事第二庭    審判長法　官　楊國煜
                                      法　官　羅子俞
                                      法　官　顏紫安
以上正本與原本無異。
如不服本判決應於收受送達後20日內向本院提出上訴書狀，並應
敘述具體理由；其未敘述上訴理由者，應於上訴期間屆滿後20日
內向本院補提理由書（均須按他造當事人之人數附繕本）「切勿
逕送上級法院」。
告訴人或被害人如對於本判決不服者，應具備理由請求檢察官上
訴，其上訴期間之計算係以檢察官收受判決正本之日期為準。
                                      書記官  劉芳竺
中　　華　　民　　國　　111 　年　　8 　　月　　1 　　日
附錄本判決論罪科刑法條：
刑法第339條
意圖為自己或第三人不法之所有，以詐術使人將本人或第三人之
物交付者，處五年以下有期徒刑、拘役或科或併科五十萬元以下
罰金。
以前項方法得財產上不法之利益或使第三人得之者，亦同。
前二項之未遂犯罰之。